【裁判字號】    96,訴,4402
【裁判日期】    970326
【裁判案由】    毒品危害防制條例
【裁判全文】
臺灣板橋地方法院刑事判決              96年度訴字第4402號
公  訴  人  臺灣板橋地方法院檢察署檢察官
被      告  甲○○
上列被告因違反毒品危害防制條例案件，經檢察官提起公訴（96
年度毒偵字第7505號），嗣因被告就被訴事實為有罪之陳述，本
院告知被告簡式審判程序之旨，並聽取當事人之意見後，裁定改
由受命法官獨任依簡式審判程序進行，判決如下：
    主  文
甲○○施用第一級毒品，累犯，處有期徒刑柒月。
    事  實
一、甲○○前因違反肅清煙毒條例案件，經臺灣臺中地方法院於
    民國86年3 月28日以85年度訴字第1954號判處應執行有期徒
    刑3 年8 月，並於86年4 月24日確定；復因違反麻醉藥品管
    理條例案件，經本院於86年8 月15日以86年訴字第516 號判
    處有期徒刑5 年6 月，再經臺灣高等法院於86年11月21日以
    86年度上訴字第4732號判決駁回上訴，最後經最高法院於87
    年3 月19日以87年度台上字第1000號判決駁回上訴確定。上
    開二案又經臺灣高等法院以87年度聲字第749 號裁定定其應
    執行刑為有期徒刑9 年確定，嗣經入監執行後，於90年4 月
    13日假釋出監，其後又經撤銷假釋，復又入監執行後，於96
    年3 月1 日執行完畢。
二、甲○○前另因施用毒品案件，經本院裁定送觀察、勒戒後，
    因認有繼續施用毒品之傾向，再經本院裁定令入戒治處所施
    以強制戒治，而於91年5 月17日入所戒治，其後於91年12月
    18日停止戒治並付保護管束，嗣於92年5 月9 日管束期滿視
    為強制戒治期滿。詎甲○○猶不知悔改，竟基於施用第一級
    毒品海洛因之犯意，於上開強制戒治執行完畢釋放後之5 年
    內即96年9 月27日晚上9 時許，在臺北縣樹林市○○街81巷
    26號4 樓內，以注射針筒注射海洛因之施用方式，施用第一
    級毒品海洛因1 次。嗣於96年9 月27日晚上10時30分許（起
    訴書誤載為晚上11時許），警方持本院所核發之搜索票，前
    往上址執行搜索，當場扣得殘渣袋1 個及注射針筒1 支，並
    經採集其之尿液送驗後，因而查獲上情。
三、案經臺北縣政府警察局樹林分局報告臺灣板橋地方法院檢察
    署檢察官偵查起訴。
    理  由
壹、程序方面：
    按本件被告甲○○所犯係死刑、無期徒刑、最輕本刑為3 年
    以上有期徒刑以外之罪，其於準備程序就前揭被訴事實為有
    罪之陳述，經法官告知簡式審判程序之旨，並聽取其與公訴
    人之意見後，本院認無不得或不宜改依簡式審判程序進行之
    處，爰依刑事訴訟法第273 條之1 第1 項、第284 條之1 ，
    裁定本件由受命法官獨任進行簡式審判程序，合先敘明。
貳、實體方面：
  一、認定事實部分：
      訊據被告甲○○對於前揭犯罪事實均坦承不諱，本院復審
      酌：
    (一)查被告前因施用毒品案件，有如犯罪事實欄所載經送觀察
      勒戒、強制戒治及戒治執行完畢釋放之紀錄，此有臺灣高
      等法院被告前案紀錄表1 份在卷可按。是被告於涉本案之
      前，業曾因初犯施用毒品案件，經送前揭強制戒治，且於
      前揭強制戒治執行完畢釋放後之5 年內，再涉犯本件施用
      毒品之罪甚明。
    (二)次查，經警將被告遭查獲時所採之尿液送驗結果，被告之
      尿液係呈嗎啡陽性反應，此有臺北縣政府警察局樹林分局
      毒品危害防制條例被移送者姓名暨代碼對照表、臺灣檢驗
      科技股份有限公司96年10月19日編號CH/2007/A0472 號濫
      用藥物尿液檢驗報告各1 份在卷可稽。又查：
      1.海洛因施用入人體後水解還原成嗎啡，再循嗎啡之代謝
        方式排出體外，業據行政院衛生署藥物食品檢驗局以73
        藥檢壹字第030221號函說明綦詳，且尿液中能否驗出嗎
        啡陽性反應，與其投與量、投與途徑、採尿時間、個人
        體質及檢測方法之靈敏度有關，國外曾有文獻報導注射
        6 毫克之海洛因鹽酸鹽，其代謝物嗎啡之平均可檢出時
        限約為26小時，亦經行政院衛生署藥物食品檢驗局於81
        年9 月8 日以（81）藥檢壹字第8114885 號函釋明在案
        。
      2.再者，前揭尿液檢驗報告載明係以ＧＣ／ＭＳ（即氣相
        層析質譜儀分析法）方法作為確認檢驗之方式，而該方
        法之原理係檢品經氣化後，通過層析管分離純化，再將
        純化後之成分循序送入質譜儀做個別鑑定。因質譜儀所
        測定之圖譜，在化學上被公認具有指紋特性，故可據以
        完全判定該檢品係為何種化合物。職是，台北榮民總醫
        院即認為若以氣相層析質譜儀（ＧＣ／ＭＳ）作藥物及
        其代謝產物之定性及定量分析，幾乎不會有偽陽性反應
        產生，此經該院於83年4 月7 日以83北總內字第3059號
        函釋明在案。
      3.準此而論，被告之尿液經以氣相層析質譜儀分析法檢驗
        ，既係呈嗎啡陽性反應，顯見被告應有在前揭犯罪時間
        施用第一級毒品海洛因之行為甚明。
    (三)綜上所述，被告前曾初犯施用毒品，經送前揭強制戒治，
      而於前揭強制戒治執行完畢釋放後，5 年內再犯本件施用
      毒品之罪，事證應屬明確，其犯行應堪認定。
  二、論罪科刑：
    (一)查海洛因係屬毒品危害防制條例第2 條第2 項第1 款所規
      定之第一級毒品，核被告所為，係犯毒品危害防制條例第
      10條第1 項施用第一級毒品罪。被告持有毒品，復進而施
      用，其持有毒品之低度行為，為施用毒品之高度行為所吸
      收，不另論罪。被告前有如犯罪事實欄所載之論罪科刑及
      執行完畢之紀錄，此同有前揭前案資料在卷可按，被告受
      有期徒刑執行完畢，於5 年以內故意再犯本件最重本刑為
      有期徒刑以上之罪，為累犯，應依刑法第47條第1 項規定
      ，加重其刑。
    (二)本院審酌被告施用毒品，足以戕害其身心，滋生其他犯罪
      ，惡化治安，嚴重損及公益，且被告前曾觸犯施用毒品之
      罪，並經強制戒治執行完畢，其竟再為本件施用毒品犯行
      ，顯見其毫不思悔改，自制力亦顯不佳；惟另考量被告於
      犯後已能坦承犯行，而其施用毒品之行為於本質上係屬自
      我戕害行為，反社會性之程度應屬較低等一切情狀，酌情
      量處如主文所示之刑，以資懲儆。至本件固扣得殘渣袋1
      個及注射針筒1 支，然被告於偵查中業已陳明拋棄該等扣
      案物品（參見偵查卷第48頁），故該等扣案物品已非被告
      所有，自無從併予宣告沒收，公訴意旨認應宣告沒收，即
      容有誤會。
據上論斷，應依刑事訴訟法第273 條之1 第1 項、第284 條之1
、第299 條第1 項前段，毒品危害防制條例第10條第1 項，刑法
第11條前段、第47條第1 項，判決如主文。
本案經檢察官馬中人到庭執行職務。
中    華    民    國    97    年    3     月    26    日
                  刑事第十二庭  法  官  陳信旗
以上判決正本證明與原本無異。
如不服本判決，應於送達後10日內敘明理由，向本院提出上訴狀
。
                                書記官  陳昭綾
中    華    民    國    97    年    3     月    27    日
附錄本判決論罪科刑之法條：
毒品危害防制條例第10條
    施用第一級毒品者，處6 月以上5 年以下有期徒刑。
    施用第二級毒品者，處3 年以下有期徒刑。


司法院資訊處製作；財團法人民間司法改革基金會備份。
